【裁判字號】    97,易,1023
【裁判日期】    980123
【裁判案由】    詐欺
【裁判全文】
臺灣桃園地方法院刑事判決              97年度易字第1023號
公  訴  人  臺灣桃園地方法院檢察署檢察官
被      告  乙○○原名高奇峰.
                    之4號
上列被告因詐欺案件，經檢察官提起公訴（97年度偵字第8862、
8325號）及移送併辦（97年度偵字第7884號），經本院訊問被告
後，被告為有罪之陳述，本院合議庭裁定改行簡式審判程序，並
判決如下：
    主  文
乙○○幫助意圖為自己不法之所有，以詐術使人將本人之物交付
，處有期徒刑肆月，如易科罰金，以新臺幣壹仟元折算壹日。
    事  實
一、乙○○於96年12月初某日，因綽號「車頭」（姓謝，真實名
    字年籍不詳）之同事帶同其他真實姓名年籍不詳之人（下稱
    「車頭」等人）至其住處，並以對價遊說乙○○提供金融機
    構存摺、提款卡及密碼，乙○○雖可預見將金融機構帳戶提
    供予姓名年籍不詳之人使用，可能幫助不詳之犯罪集團從事
    財產犯罪行為，作為取得財物或財產上之利益之管道，竟基
    於縱使該人將其帳戶用以從事詐欺取財之財產犯罪行為，亦
    不違反其本意之幫助犯意，以新臺幣（下同）7,000 元、5,
    000 元之代價，將其所申請之中國信託商業銀行南崁分行帳
    號000-0000000000000 號帳戶（下稱中國信託銀行帳戶）、
    渣打國際商業銀行竹蓮分行帳號000-0000000000000000號帳
    戶（下稱渣打銀行帳戶）之存摺、提款卡及密碼，同時交付
    予「車頭」等人，而以此方式幫助「車頭」等人及其等所屬
    之犯罪集團成員詐騙他人財物。嗣「車頭」等人取得前開2
    帳戶存摺、提款卡及密碼後，即與其所屬犯罪集團成員共同
    基於意圖為自己不法所有之犯意聯絡，(一)於96年12月13日晚
    間8 時20分許，由該犯罪集團某真實姓名年籍不詳之人以電
    話聯絡甲○○，佯稱：甲○○先前網路購物轉帳帳戶為銀行
    之約定帳戶，若不取消約定帳戶每月將自動扣款，須到提款
    機前依指示操作云云，使甲○○陷於錯誤，依照指示操作，
    匯款29,000元至乙○○上開中國信託銀行帳戶內。(二)於96年
    12月15日晚間7 時許，由該犯罪集團某真實姓名年籍不詳之
    人以電話聯絡顏美玲，佯稱：顏美玲先前購物，係以刷卡一
    次付清之方式，然作業員操作錯誤，因此要依指示操作云云
    ，使顏美玲陷於錯誤，依照指示操作，於同年月17日匯款50
    ,000元至乙○○上開中國信託銀行帳戶內。(三)於96年12月16
    日晚間6 時許，由該犯罪集團某真實姓名年籍不詳之人以電
    話聯絡丙○○，佯稱：丙○○先前購物是以一次付清之方式
    ，但處理有誤，因此變成分期付款，須依指示操作以中止付
    款云云，使丙○○陷於錯誤，依照指示操作，於同年月17日
    零時51分匯款30,000元至上開中國信託銀行帳戶內。(四)於96
    年12月17日晚間7 時16分許，由該犯罪集團某真實姓名年籍
    不詳之人以電話聯絡洪子茵，佯稱：洪子茵先前網路購物有
    分期付款問題，須依指示操作處理云云，使洪子茵陷於錯誤
    ，於同日晚間8 時許，依其指示轉帳2,007 元至前開乙○○
    中國信託銀行帳戶內。(五)於96年12月17日晚間9 時30分許，
    由該犯罪集團某真實姓名年籍不詳之人以電話聯絡黃振源，
    佯稱：黃振源先前購物，因匯款問題造成分期付款，須到提
    款機前依指示操作以解除分期付款云云，使黃振源陷於錯誤
    ，依照指示操作，於同日晚間10時18分許，匯款4,919 元至
    乙○○上開中國信託銀行帳戶內。(六)於96年12月17日晚間8
    時許，由該犯罪集團某真實姓名年籍不詳之人以電話聯絡朱
    昱玲，佯稱：朱昱玲的妹妹網路購物，因轉帳錯誤須重新設
    定以止付分期付款，然朱昱玲之妹妹沒空，因此請朱昱玲代
    為處理云云，使朱昱玲陷於錯誤，依照指示操作，於同日晚
    間8 時21分許匯款5,462 元至朱昱玲上開渣打銀行帳戶內。
    嗣經甲○○、顏美玲、丙○○、洪子茵、黃振源、朱昱玲事
    後察覺有異，知悉遭人詐騙，始報警處理而循線查知上情。
二、案經桃園縣政府警察局大園分局報告臺灣桃園地方法院檢察
    署檢察官，暨新竹市警察局第三分局報告臺灣新竹地方法院
    檢察署檢察官呈請臺灣高等法院檢察署檢察官令轉臺灣桃園
    地方法院檢察署檢察官偵查起訴；及臺北市政府警察局大安
    分局報告臺灣臺北地方法院檢察署檢察官偵查後移送本院併
    案審理。
    理  由
一、本件被告乙○○所犯係死刑、無期徒刑或最輕本刑為3 年以
    上有期徒刑或高等法院管轄第一審案件以外之罪，其於準備
    程序期日就被訴事實為有罪之陳述，經本院告知簡式審判程
    式之旨，並聽取公訴人及被告之意見後，經合議庭裁定由受
    命法官獨任進行簡式審判程序，是依刑事訴訟法第273 條之
    2 規定，本件之證據調查，不受同法第159 條第1 項、第16
    1 條之2 、第161 條之3 、第163 條之1 及第164 條至第17
    0條規定之限制，合先敘明。
二、前揭犯罪事實，業據被告坦承不諱，並經證人即被害人甲○○、顏美玲、丙○○、洪子茵、黃振源、朱昱玲證述甚詳，
    復有被告中國信託銀行帳戶開戶資料及交易明細、渣打銀行
    開戶資料及交易明細、被害人提出之帳戶交易資料、匯款單
    在卷可稽，被告前揭犯嫌應堪認定。
三、核被告所為，係犯刑法第30條第1 項、第339 條第1 項之幫
    助詐欺取財罪。再被告以幫助之意思，參與構成要件以外之
    行為，為幫助犯，依刑法第30條第2 項規定，按正犯之刑減
    輕之。被告一次提供自己之上開2 金融機構帳戶予「車頭」
    等人之行為，而幫助其等詐欺取財之用，客觀上僅有一次幫
    助行為，而主觀上係以幫助他人詐欺之意思參與犯罪構成要
    件以外之行為，而幫助正犯詐欺被害人甲○○、顏美玲、丙○○、洪子茵、黃振源、朱昱玲6 人之財物，侵害被害人6
    人之個人財產法益，為一行為觸犯數罪名之想像競合犯，應
    依刑法第55條前段之規定，從一重處斷。爰審酌被告明知犯
    罪集團多利用人頭帳戶作為詐騙被害人匯款之工具，僅因貪
    圖私利，竟任意將自己所申請之中國信託銀行帳戶、渣打銀
    行帳戶之存摺、提款卡及密碼交付「車頭」等人，且其所提
    供帳戶非惟幫助犯罪集團遂行詐欺取財目的，同時使犯罪集
    團得以隱匿其真實身分，減少遭查獲之風險，愈使其肆無忌
    憚，加深犯罪之猖獗，對於社會治安有相對之危險性，且本
    件被告一次交付上開2 金融機構帳戶資料，並量及被害人之
    人數及受騙金額，被告曾與被害人甲○○達成和解（見本院
    審易字卷第35頁），及其並無前科、犯後坦承犯行等一切情
    狀，量處如主文所示之刑，並諭知易科罰金之折算標準，以
    示儆懲。
據上論斷，應依刑事訴訟法第273 條之1 第1 項、第299 條第1
項前段，刑法第339 條第1 項、第30條第1 項前段、第2 項、第
55條前段、第41條第1 項前段，刑法施行法第1 條之1 第1 項、
第2 項前段，判決如主文。
本案經檢察官徐文豪到庭執行職務。
中    華    民    國    98    年    1     月    23    日
                  刑事第四庭    法  官  林宜靜
以上正本證明與原本無異。
如不服本判決應於收受判決後10日內向本院提出上訴書狀，並應
敘述具體理由。其未敘述上訴理由者，應於上訴期間屆滿後20日
內向本院補提理由書 (均須按他造當事人之人數附繕本)「 切勿
逕送上級法院」。
                                書記官  黃俊燁
中    華    民    國    98    年    1     月    23    日
附錄論罪科刑法條
中華民國刑法第339條（普通詐欺罪）
意圖為自己或第三人不法之所有，以詐術使人將本人或第三人之
物交付者，處5 年以下有期徒刑、拘役或科或併科1 千元以下罰
金。
以前項方法得財產上不法之利益或使第三人得之者，亦同。
前二項之未遂犯罰之。
中華民國刑法第30條（幫助犯及其處罰）
幫助他人實行犯罪行為者，為幫助犯。雖他人不知幫助之情者，
亦同。
幫助犯之處罰，得按正犯之刑減輕之。


司法院資訊處製作；財團法人民間司法改革基金會備份。
